臺灣臺中地方法院民事裁定　96年度破字第50號
聲　請　人　甲○○
當事人間聲請破產和解及宣告破產事件，本院裁定如下：
    主    文
聲請駁回。
聲請程序費用新臺幣伍佰元由聲請人負擔。
    理    由
一、聲請意旨略以：聲請人於民國92年間投資卡拉OK餐廳，惟因
    不諳經營之道，以致長期虧損，只得向多家銀行借貸以維持
    餐廳之營運，無奈該餐廳最終仍因不堪虧損而結束營業，聲
    請人亦因而欠下龐大債務，在無收入之情況下，只好以卡養
    債來維持信用，迄今積欠債權人銀行之債務已高達新臺幣（
    下同）540餘萬元。聲請人雖曾透過金管協商機制，獲得以
    每月為1期，分120期攤還上開債務之機會，惟聲請人因而須
    按月償還之債務金額高達40,000餘元，已非聲請人所能負擔
    ，又聲請人之家人自身亦另有負債，無法代聲請人償債，故
    聲請人顯已無力清償目前所負前開高額之債務，應已符合破
    產之要件，惟聲請人仍願表示最大誠意，與債權人進行破產
    前之和解程序，為此先依破產法第1條、第6條第1項規定，
    聲請准予許可和解；倘若債權人不同意與聲請人和解，則聲
    請鈞院裁定准予宣告聲請人破產。
二、首按債務人不能清償債務者，在有破產聲請前，得向法院聲
    請和解，固為破產法第6條第1項所明定；惟依同法第7條規
    定，債務人聲請和解時，應提供履行其所擬清償辦法之擔保
    ，而此項擔保之提供，在於保證債務人和解方案之履行，故
    不問其為人之擔保，抑為物之擔保，且如為物之擔保，亦不
    問其擔保物為債務人所有抑為第三人所提供均可，惟如為物
    之擔保，應係提供設定擔保物權之書面契約，如為人之擔保
    ，則須提供第三人出具之書面保證契約，始足以保證債務人
    和解方案之履行。惟聲請人為本件和解之聲請時，就其履行
    和解方案之擔保，僅提出其本人所出具、載明「擔保方法：
    倘若債權人同意聲請人所提之方案，願以現金壹萬元擔保該
    和解方案」之保證書，該保證書既為聲請人本人所出具，復
    以聲請人本人之財產為擔保，核與上開說明所揭示債務人聲
    請和解時應提供擔保之要件不符，難認聲請人就履行其所擬
    清償辦法已提供擔保。次由破產法第25條第2項「（第2項）
    關於和解條件，應由債權人與債務人自由磋商，主席應力謀
    雙方之妥協」及第28條「和解經債權人會議否決時，主席應
    即宣告和解程序終結，並報告法院」等規定可知，破產法規
    定之和解，係以債務人提出之和解方案為要約，債權人會議
    之可決為承諾，故為債務人與債權人團體間因意思表示合致
    而成立之契約。查聲請人自陳其雖曾與債權人銀行進行債務
    協商，惟就債權人銀行同意之還款條件（即以每月為1期，
    按期清償40,000餘元，分120期攤還所負債務），並無法履
    行等語；另依聲請人提出之債權人清冊及還款計劃書所示，
    聲請人之債權人計有銀行及信用卡公司共計18人，其債務數
    額高達5,404,312元，聲請人擬以每月為1期，共分216期，
    每期清償10,000元之方式，償還對該等債權人所負債務，亦
    即，聲請人係要求其債權人以大約債權額四成之金額2,160,
    000元（即10,000元X216期=2,160,000元，2,160,000/5,404
    ,312=0.3997，以下位數四捨五入），且不計利息之方式，
    與其達成和解，此與聲請人與債權人銀行進行協商時，債權
    人銀行要求聲請人清償之數額，倘以每月40,000元，清償月
    數120個月計算，即已達4,800,000元者，相去甚遠，由此足
    見，聲請人提出之和解條件，顯無可能經債權人會議之可決
    而通過。從而，聲請人聲請破產和解，即無理由，應予駁回
    。
三、次按破產固係對於債務人不能清償債務者宣告之，但法院就
    破產之聲請得依職權為必要之調查，破產法第63條第2項定
    有明文，若債務人確係毫無財產，則破產財團即不能構成，
    或破產財團雖勉可組成，然其破產財團之財產尚不足清償財
    團費用及財團債務時，依破產法第148條規定之意旨，應以
    無宣告破產之實益，而裁定駁回破產宣告之聲請。又所謂財
    團費用包括：(一)破產財團之管理變價及分配所生之費用、(二)
    破產債權人共同利益所需審判上之費用、(三)破產管理人之報
    酬，及(四)破產人及其家屬之必要生活費及喪葬費，視為財團
    費用；而財團債務包括(一)破產管理人關於破產財團所為行為
    而生之債務、(二)破產管理人為破產財團請求履行雙務契約所
    生之債務，或因破產宣告後應履行雙務契約而生之債務、(三)
    為破產財團無因管理所生之債務，及(四)因破產財團不當得利
    所生之債務；而財團費用及財團債務，應先於破產債權，隨
    時由破產財團清償之，破產法第95條、第96條及第97條分別
    定有明文。查聲請人自陳其所有財產僅有現金63,000元，且
    其名下別無其他財產，亦有本院依職權調取之稅務電子閘門
    財產調件明細表1件附卷可稽。惟聲請人之必要生活費用，
    倘按內政部公布目前臺灣省每人每月最低生活費標準6,700
    元計算，一年為80,400元；再者，聲請人倘經本院准予宣告
    破產，尚需優先支付破產財團之管理、變價及分配所生之費
    用暨破產管理人之報酬等財團費用，其中，僅破產管理人之
    報酬一項，如以行政院勞工委員會所定最低基本工資每月15
    ,840 元計算，每年即達190,080元（計算式：15,840×12月
    ＝190,080元），而上述聲請人之必要生活費用及破產管理
    人之報酬，依前引破產法條文規定，均屬應優先於破產債權
    、由破產財團清償之財團費用，是依聲請人所述其現有財產
    63,000元，扣除前開必定發生之財團費用後，根本無餘額可
    供構成破產財團，自無法清償破產債權，與前揭破產制度之
    本旨不合，應認本件無宣告破產之實益，則聲請人所為本件
    破產宣告之聲請，亦無理由，應予駁回。
四、據上論結，本件聲請人之聲請為無理由，依破產法第5條、
    民事訴訟法第95條、第78條，裁定如主文。
中　　華　　民　　國　　96　　年　　 4　　月　　24　　日
                  民事第三庭    法  官　鍾啟煒
正本係照原本作成。
本裁定駁回和解聲請部分，不得抗告；至駁回宣告破產聲請部分
，如有不服，應於送達後10日內向本院提出抗告狀，並繳納抗告
費新臺幣1,000元。
中　　華　　民　　國　　96　　年　　 4　　月　　24　　日
                                書記官
